【裁判字號】    98,交聲,4604
【裁判日期】    981231
【裁判案由】    交管條例聲異
【裁判全文】
臺灣板橋地方法院交通事件裁定        98年度交聲字第4604號
原處分機關  交通部公路總局臺北區監理所蘆洲監理站
異  議  人
即受處分人  甲○○
上列異議人因違反道路交通管理處罰條例案件，對於交通部公路
總局臺北區監理所蘆洲監理站九十八年十二月二十二日所為之北
監蘆字第裁四六－Ａ０一ＹＧＧ０八八號裁決處分（原舉發案號
：臺北市政府警察局內湖交通分隊掌電字第Ａ０一ＹＧＧ０八八
號）聲明異議，本院裁定如下：
        主  文
異議駁回。
    理  由
一、原處分意旨略以：異議人即受處分人甲○○於民國（下同）
    九十八年十二月四日十五時四十二分許，騎乘車牌號碼００
    三－ＧＣＸ號普通重型機車，行經臺北市○○區○○路與康
    寧路三段，因「駕駛執照業經吊銷，仍駕車（限當日駛回）
    」違規，為臺北市政府警察局內湖交通分隊以掌電字第Ａ０
    一ＹＧＧ０八八號舉發違反道路交通管理事件通知單（下稱
    舉發通知單）當場攔停舉發，原處分機關遂依道路交通管理
    處罰條例第二十一條第一項第四款及違反道路交通管理事件
    統一裁罰基準表之規定，裁處罰鍰新臺幣（下同）六千元。
二、異議意旨略以：異議人於九十八年十二月在臺北市內湖地區
    被警員開單舉發時，才得知駕駛執照已於九十七年被吊扣，
    然異議人當時並未收到吊扣駕駛執照之舉發通知單，亦未收
    到任何郵局張貼之招領通知書，異議人於不知情之際而遭開
    立本件無照駕駛之違規罰單，異議人不服，爰為此聲明異議
    云云。
三、按汽車（包括機器腳踏車）駕駛人，有駕駛執照業經吊銷、
    註銷仍駕駛小型車或機器腳踏車情形者，處六千元以上一萬
    二千元以下罰鍰，並當場禁止其駕駛，道路交通管理處罰條
    例第二十一條第一項第四款定有明文。再按被查獲之駕駛人
    或行為人為受處分人時，應於填記通知單後將通知聯交付該
    駕駛人或行為人簽名或蓋章收受之；拒絕簽章者，仍應將通
    知聯交付該駕駛人或行為人收受，並記明其事由及交付之時
    間；拒絕收受者，應告知其應到案時間及處所，並記明事由
    與告知事項，視為已收受，違反道路交通管理事件統一裁罰
    基準及處理細則第十一條第一項第一款亦規定甚明。
四、經查：
（一）本件異議人於九十八年十二月四日十五時四十二分許，騎
      乘車牌號碼００三－ＧＣＸ號普通重型機車，行經臺北市
      內湖區○○路與康寧路三段，因「駕駛執照業經吊銷，仍
      駕車」違規，經臺北市政府警察局內湖交通分隊執勤警員
      當場攔停，並填製臺北市政府警察局內湖交通分隊掌電字
      第Ａ０一ＹＧＧ０八八號舉發通知單當場舉發，異議人當
      場拒絕簽章亦拒絕收受，經舉發之警員告知異議人應到案
      日期及處所後，異議人不服舉發，向原處分機關陳述意見
      ，原處分機關仍認異議人有上開駕駛執照經吊銷，仍駕駛
      車輛之違規事實，遂於九十八年十二月二十二日以北監蘆
      字第裁四六－Ａ０一ＹＧＧ０八八號違反道路交通管理事
      件裁決書（下稱裁決書），依道路交通管理處罰條例第二
      十一條第一項第四款及違反道路交通管理事件統一裁罰基
      準表之規定，裁處異議人罰鍰六千元，異議人於收受上開
      裁決書後提起異議等情，有上開舉發通知單、陳述意見書
      、交通部公路總局臺北區監理所蘆洲監理站九十八年十二
      月十六日北監蘆三字第０九八二００四０八七號函、上開
      裁決書、聲明異議狀各一紙附卷可稽。
（二）按汽車駕駛人在六個月內，違規記點共達六點以上者，吊
      扣駕駛執照一個月。又汽車所有人、駕駛人違反本條例，
      經主管機關裁決後逾二十日未向管轄地方法院聲明異議，
      或其聲明異議經法院裁定確定，而不依裁決或裁定繳納罰
      鍰或不繳送汽車牌照、駕駛執照者，經處分吊銷汽車牌照
      或駕駛執照者，由公路主管機關逕行註銷，經處分吊扣汽
      車牌照或駕駛執照者，按其吊扣期間加倍處分；仍不依限
      期繳送汽車牌照或駕駛執照者，吊銷其汽車牌照或駕駛執
      照。道路交通管理處罰條例第六十三條第三項前段、第六
      十五條第一項第一、二款定有明文。復按處理違反道路交
      通管理事件，有關文書送達之程序，依行政程序法之規定
      ，違反道路交通管理事件統一裁罰基準及處理細則第五條
      亦有明文規定。而行政程序法就送達部分之規定為：「送
      達，於應受送達人之住居所、事務所或營業所為之」、「
      於應送達處所不獲會晤應受送達人時，得將文書付與有辨
      別事理能力之同居人、受雇人或應送達處所之接收郵件人
      員」、「送達，不能依前二條規定為之者，得將文書寄存
      送達地之地方自治或警察機關，並作送達通知單兩份，一
      份黏貼於應受送達人住居所、事務所、營業所或其就業處
      所門首，另一份交由鄰居轉交或置於該送達處所信箱或其
      他適當位置，以為送達。前項情形，由郵政機關為送達者
      ，得將文書寄存於送達地之郵政機關。」行政程序法第七
      十二條第一項前段、第七十三條第一項、第七十四條第一
      、二項亦分別規定甚明。查：
  (1)、本件異議人於九十七年一月三十日，因「在六個月內，駕
      照違規記點共達六點以上」違規，經交通部公路總局臺北
      區監理所蘆洲監理站裁處吊扣普通重型機車駕駛執照一個
      月，並應接受道路交通安全講習，並須於九十七年三月十
      三日前繳送駕駛執照，逾期不繳送者，自九十七年三月十
      四日起易處吊扣駕駛執照二個月，九十七年三月二十八日
      前未繳送駕駛執照者，自九十七年三月二十九日起易處吊
      銷，並逕行註銷駕駛執照，駕駛執照經註銷後，自九十七
      年三月二十九日起一年內不得重新考領駕駛執照之事實，
      有交通部公路總局臺北區監理所蘆洲監理站九十七年二月
      十二日北監蘆字第四六－四六二九０三二號違反道路交通
      管理事件裁決書一紙在卷可稽。
  (2)、又交通部公路總局臺北區監理所蘆洲監理站於九十七年二
      月十二日製發上開北監蘆字第四六－四六七七二九０三二
      號裁決書後，即送交郵政機關以掛號郵寄方式，投遞至異
      議人位於臺北縣三重市○○街一六七巷二十四號二樓之戶
      籍地址即實際住所而為送達，惟因當場未獲會晤本人亦無
      受領文書之同居人、受雇人或應受送達處所之接收郵件人
      員，遂於九十七年二月十八日上午十時許，將上開裁決書
      依法寄存送達於三重市○○街一六八號之三重五常郵局，
      並作送達通知書二份，一份黏貼於應受送達人門首，一份
      置於該受送達處所信箱或其他適當位置，以為送達，此有
      交通部公路總局臺北區監理所蘆洲監理站送達證書影本一
      紙暨其上之勾選記載、異議人個人基本資料查詢結果一紙
      附卷足憑。
  (3)、上開送達地址既係異議人之實際住所（此觀交通部公路總
      局臺北區監理所蘆洲監理站九十八年十二月二十二日裁處
      之裁決書亦以上開地址送達異議人本人收受，本件聲明異
      議狀亦記載同上地址為其實際居住地址即明），復查無其
      他積極證據可資證明該吊扣復吊銷駕駛執照裁決之送達通
      知書，有遭他人竊取或遺失之情事，是揆諸前開說明，原
      處分機關已合法寄存送達該吊扣復吊銷駕駛執照之裁決書
      予異議人，並於寄存送達當日生法律上送達之效力。是異
      議人辯稱因未收到通知駕駛執照吊扣復吊銷之裁決書，亦
      未收到郵局張貼之招領通知書，以致於不知其普通重型機
      車駕駛執照已被吊銷之狀況下，遭本件舉發之警員舉發駕
      駛執照經吊銷仍駕車之違規云云，尚非可採。
（三）復查，異議人於普通重型機車之駕駛執照經交通部公路總
      局臺北區監理所蘆洲監理站裁處吊扣後，卻未繳送駕駛執
      照，至本件經舉發時仍持有使用上開駕駛執照等情，有異
      議人駕照種類為普通重型機車之中華民國交通部製發汽車
      駕駛執照影本一紙在卷可參，是依原處分機關九十七年二
      月十二日之裁決書處罰主文之記載，異議人上開駕駛執照
      業於九十七年三月二十九起易處吊銷，並經逕行註銷，自
      該日起一年內不得重新考領普通重型機車駕駛執照，而觀
      諸異議人上開駕駛執照，其上記載之發照日期為九十二年
      十二月十七日，有效日期為九十九年十二月十三日，是以
      異議人上開駕駛執照經吊銷並經逕行註銷後，即未再重新
      考領普通重型機車之駕駛執照乙節，堪予認定。從而，異
      議人確有於上揭時、地，駕駛執照業經吊銷、尚未重新考
      領駕駛執照期間，仍騎乘普通重型機車之違規行為。
五、綜上所述，本件異議人於上揭時、地，確有「駕駛執照業經
    吊銷仍駕駛機器腳踏車」之違規事實，應堪認定，原處分機
    關依道路交通管理處罰條例第二十一條第一項第四款及違反
    道路交通管理事件統一裁罰基準表之規定，裁處異議人六千
    元，核無違誤。本件聲明異議為無理由，應予駁回。
六、據上論斷，應依道路交通案件處理辦法第十九條，裁定如主
    文。
中    華    民    國    98    年    12    月    31    日
                  交通法庭    法  官  白光華
以上正本證明與原本無異。
如不服本裁定，應於送達後五日內，向本院提出抗告狀。
                              書記官  莊川億
中    華    民    國    99    年    1     月    4     日


司法院資訊處製作；財團法人民間司法改革基金會備份。
